臺灣士林地方法院刑事判決　　　　　　　 96年度訴字第507號
公　訴　人　臺灣士林地方法院檢察署檢察官
被　　　告　甲○○
上列被告因偽造文書案件，經檢察官聲請簡易判決處刑（96年度
偵緝字第313 號），本院簡易庭認不宜為簡易判決處刑（96年度
士簡字第578 號），改依通常程序審理，本院訊問被告後，被告
為有罪之陳述，經本院合議庭裁定認本件由受命法官獨任進行簡
式審判程序，本院判決如下：
    主  文
甲○○連續行使偽造私文書，足以生損害於公眾及他人，累犯，
處有期徒刑捌月。變造「蔡文盛」國民身分證上所黏貼之甲○○
相片壹張、如附表所示「舉發違反道路交通管理事件通知單」上
偽造之「蔡文盛」署名共玖枚，均沒收。
    事  實
一、甲○○曾於民國（下同）87年間因電信法案件，經臺灣花蓮
    地方法院以87年度訴字第100 號判決處有期徒刑9 月確定，
    復於88年間因違反毒品危害防制條例案件，經同院以88年度
    花簡字第333號判決處有期徒刑6月確定，又因竊盜案件經同
    院以88年度易字第624號判決處有期徒刑5月確定，上開3罪
    接續執行，於90年2月27日縮短刑期假釋出監，於同年7月3
    日縮刑期滿，其假釋未經撤銷，其未執行之刑，以已執行論
    。復於92年間因違反毒品危害防制條例案件，經同院以91年
    度易字第286號判決處有期徒刑10月確定，又因變造他人國
    民身分證並持以行使之偽造文書案件，經同院以92年度花簡
    字第357號判決處有期徒刑4月確定，上開2案並定應執行刑
    為有期徒刑1 年1 月確定，並於94年1 月31日縮刑期滿執行
    完畢。詎其猶不知悔改，因所有汽車駕駛執照遭吊扣，恐無
    照駕駛遭警取締處罰，於94年9 月間某日，見跳蚤市場雜誌
    上刊登購買證件之廣告，便撥打上開雜誌所載電話號碼與真
    實姓名、年籍不詳，綽號「小張」之成年男子聯絡，甲○○
    遂與該名綽號「小張」之成年男子共同基於變造汽車駕照之
    犯意聯絡，在臺中市○○路附近，將其本人之照片1 張交付
    予「小張」，並以新臺幣（下同）2 萬元之代價，委由「小
    張」將其照片換貼在「蔡文盛」之汽車駕駛執照上（該駕駛
    執照係蔡文盛於94年9 月7 日在台中縣一帶所失竊，「小張
    」向甲○○佯稱係向他人收購而來），而變造完成「蔡文盛
    」之汽車駕駛執照1 張，足以生損害於蔡文盛本人及公路監
    理機關對於汽車駕駛執照管理之正確性。嗣甲○○於94年10
    月23 日 凌晨6 時24分許、同年11月18日下午3 時45分許、
    同年11月28日晚上9 時20分許，駕駛其所有車牌號碼JE-138
    0 號自用小客車，行經臺北縣汐止市○道○號○路北向15公
    里處、彰化縣中山路與中興路附近、國道三號公路南向279
    公里處，分別因行車超速、直行車佔用左轉專用道等違規事
    項為警查獲，詎甲○○為掩飾真實身分，乃基於行使變造特
    種文書之概括犯意，將前揭變造完成之「蔡文盛」汽車駕照
    提示予警方查證而加以行使，並基於行使偽造私文書之概括
    犯意，連續冒用「蔡文盛」名義，分別在如附表所示之舉發
    違反道路交通管理事件通知單（下稱舉發通知單）第2 聯之
    「收受通知聯者簽章」欄上，偽簽「蔡文盛」署名各1 枚（
    上開通知單係一式4 聯，第1 聯由違規人留存，第2 、3 聯
    交予台北市政府警察局交通警察大隊保存，第4 聯則由舉發
    員警自行留存，其中第2 聯與3 、4 聯間具有複寫功能，故
    於第2 聯偽簽「蔡文盛」署名時，即同時偽造「蔡文盛」署
    名於第3 、4 聯上），而偽造完成用於表示「蔡文盛」為其
    本人無誤及蔡文盛本人親自收受舉發通知單用意之私文書後
    ，持交員警收執，足生損害於蔡文盛及警察機關及交通主管
    機關對於交通違規事件管理之正確性。
二、案經國道公路警察局第九警察大隊報告臺灣士林地方法院檢
    察署檢察官偵查聲請簡易判決處刑，本院改依通常程序審理
    後，再改用簡式審判程序。
    理  由
一、按簡式審判程序之證據調查，不受第159 條第1 項之限制，
    刑事訴訟法第273 條之2 定有明文，是依上開規定，於行簡
    式審判程序之案件，被告以外之人於審判外之陳述，除有其
    他不得作為證據之法定事由外，應認具有證據能力。查被害
    人即證人蔡文盛於警詢時之證述，雖係被告以外之人於審判
    外之陳述，惟因本案採行簡式審判程序，復無其他不得做為
    證據之法定事由，揆諸首揭說明，應認具有證據能力。
二、上揭事實，業據被告甲○○於本院審理時坦承不諱，核與被
    害人即證人蔡文盛於警詢時證述：伊之駕照曾於94年9 月7
    日在台中縣附近遺失等語（見95年度偵字第13732 號卷第5
    頁）相符，復有台中縣警察局車輛協尋電腦輸入單（附於同
    上偵卷第7 頁）、內政部警政署國道公路警察局公警局交字
    第Z00000000 號舉發通知單移送聯（見同上卷第13頁）、第
    Z00000000 號舉發通知單存根聯各1 紙（附於96年度偵緝字
    第313 號卷末證物袋內）、彰化縣警察局彰警交字第I00000
    000 號舉發通知單移送聯1 紙（附於96年度偵緝字第313 號
    卷末證物袋內）等扣案足憑（上開3 紙舉發通知單移送聯之
    影本，均見於95年度偵字第13732 號卷第7 頁背面），足認
    被告之自白與事實相符，可以採信，本案事證明確，被告犯
    行洵堪認定，應依法論科。
三、按被告行為後，94年2 月2 日修正公布之刑法已於95年7 月
    1 日生效施行，其中第2 條第1 項「行為後法律有變更者，
    適用行為時之法律。但行為後之法律有利於行為人者，適用
    最有利於行為人之法律」之規定，係規範行為後法律變更所
    生新、舊法律比較適用之準據法，並非刑法實體法律，自不
    生行為後法律變更之比較適用問題，故刑法修正施行後，應
    適用該修正後之第2 條第1 項之規定，依「從舊、從輕」之
    原則比較新、舊法律之適用；又比較新舊法時，應就罪刑有
    關之共犯、未遂犯、想像競合犯、牽連犯、連續犯、結合犯
    ，以及累犯加重、自首減輕暨其他法定加減原因（如身分加
    減）與加減例等一切情形，綜其全部罪刑之結果而為比較後
    ，再適用有利於行為人之法律處斷，而不得一部割裂分別適
    用不同之新、舊法（最高法院24年上字第4634號、29年上字
    第964 號判例意旨及最高法院95年度第8 次刑事庭會議決議
    參照）。經查：
(一)關於罰金刑：刑法第212 條變造特種文書罪，其法定刑有關
    罰金部分為（銀元）3 百元以下罰金。查刑法分則編各罪所
    定罰金刑之貨幣單位原為銀元，修正前刑法第33條第5 款規
    定：「罰金：1 元（銀元）以上。」，而依罰金罰鍰提高標
    準條例規定，就72年6 月26日前修正之刑法部分條文罰金數
    額提高2 至10倍，其後修正者則不提高倍數，並依現行法規
    所定貨幣單位折算新臺幣條例規定，以銀元1 元折算新臺幣
    3 元。修正後刑法第33條第5 款規定：「罰金：新臺幣1000
    元以上，以百元計算之。」，刑法第33條第5 款所定罰金貨
    幣單位經修正為新臺幣後，刑法分則各罪所定罰金刑之貨幣
    單位亦應配合修正為新臺幣，為使刑法分則編各罪所定罰金
    之最高數額與刑法修正前趨於一致，乃增訂刑法施行法第1
    條之1 ：「中華民國94年1 月7 日刑法修正施行後，刑法分
    則編所定罰金之貨幣單位為新臺幣。94年1 月7 日刑法修正
    時，刑法分則編未修正之條文定有罰金者，自94年1 月7 日
    刑法修正施行後，就其所定數額提高為30倍。但72年6 月26
    日至94年1 月7 日新增或修正之條文，就其所定數額提高為
    3 倍。」。從而，刑法修正後刑法分則編各罪所定罰金刑之
    最高數額，適用刑法施行法第1 條之1 之規定後，並無不同
    ，即對被告並無有利或不利之情形；惟修正後刑法第33條第
    5 款所定罰金刑最低數額，較之修正前提高，自以修正前刑
    法第33條第5 款規定有利於被告。
(二)關於連續犯：修正前刑法第56條有關「連續數行為而犯同一
    之罪名者，以一罪論，但得加重其刑至二分之一」之連續犯
    規定，經修正刪除，此刪除雖非犯罪構成要件之變更但顯已
    影響行為人刑罰之法律效果，自屬法律有變更，而刪除連續
    犯之規定後，被告所犯各罪均應依數罪併罰之規定分論併罰
    ，是比較修正前、後法結果，自以適用較有利於被告之行為
    時法律即修正前法論以連續犯。
(三)關於牽連犯：修正前刑法第55條有關「犯一罪而其方法或結
    果之行為犯他罪名者，從一重處斷」之牽連犯規定，業經修
    正刪除，此刪除雖非犯罪構成要件之變更，但顯已影響行為
    人刑罰之法律效果，自屬法律有變更，比較修正前、後之刑
    法規定，自以修正前論以牽連犯一罪，較修正後一罪一罰之
    數罪有利於被告。
(四)關於共犯：修正前刑法第28條規定：「二人以上共同實施犯
    罪之行為者，皆為正犯。」，修正後該條規定為：「二人以
    上共同實行犯罪之行為者，皆為正犯。」，即將修正前之「
    實施」改為「實行」，原「實施」之概念，包含陰謀、預備
    、著手及實行等階段之行為，修正後僅共同實行犯罪行為始
    成立共同正犯，是修正後就共同正犯之範圍已有限縮，排除
    陰謀犯、預備犯之共同正犯，新舊法就共同正犯之範圍既因
    此有所變動，自屬犯罪後法律所有變更，而非僅屬純文字修
    正，應比較新舊法（最高法院96年度台上字第934號判決參
    照），而比較修正前後法律之規定，自以修正後之法律規定
    較有利於被告。
(五)綜上，本件經綜合觀察全部罪刑比較之結果，依修正後刑法
    第2 條第1 項前段規定，適用修正前刑法第56條、第55條、
    第33條第5款之規定，對被告較有利，而修正後之刑法僅同
    法第28條之規定對被告較有利，自應全部適用修正前刑法相
    關規定而為論科。
四、查被告提供其本人之相片予綽號「小張」之成年男子，用以
    換貼於蔡文盛之汽車駕駛執照上，而變造蔡文盛之駕駛執照
    後，復持之行使之行為，核其所為係犯刑法第216 條、第21
    2 條之行使變造特種文書罪；又其為隱匿身分以規避交通處
    罰，而於附表所示之舉發通知單「收受通知聯者簽章」欄內
    ，偽簽「蔡文盛」之署名，係用以表示已收到舉發違反道路
    交通管理事件通知單之意思，核與一般收據性質相同，自屬
    私文書之一種，其再持以交回警員處理而加以行使，顯然對
    上開文書之內容有所主張，皆足以生損害於遭冒用名義之蔡
    文盛本人、警察機關及交通主管機關對於交通違規事件裁罰
    ，核其所為，係犯刑法第216 條、第210 條之行使偽造私文
    書罪。被告偽造署押之行為，為偽造私文書之部分行為，又
    其偽造私文書、變造特種文書之低度行為，復為行使之高度
    行為所吸收，均不另論罪。被告與姓名年籍不詳、綽號「小
    張」之成年男子間，就變造特種文書犯行具有犯意之聯絡及
    行為之分擔，為共同正犯。被告前開多次行使偽造私文書、
    行使變造特種文書行為，分別係時間緊接，各觸犯構成要件
    相同之罪名，顯係基於概括犯意反覆為之，為連續犯，均應
    依修正前刑法第56條之規定各以一罪論，並加重其刑。被告
    所犯連續行使偽造私文書罪、連續行使變造特種文書2 罪間
    ，有方法結果之牽連關係，應依修正前刑法第55條規定從一
    重論以連續行使偽造私文書一罪處斷。起訴書就被告所犯之
    行使變造種文書犯行，漏未論以連續犯，尚有未洽，附此敘
    明。被告曾於87年間因電信法案件，經臺灣花蓮地方法院以
    87 年 度訴字第100 號判決處有期徒刑9 月確定，復於88年
    間因違反毒品危害防制條例案件，經同院以88年度花簡字第
    333 號判決處有期徒刑6 月確定，又因竊盜案件經同院以88
    年度易字第624 號判決處有期徒刑5 月確定，上開3 罪接續
    執行，於90年2 月27日縮短刑期假釋出監，於同年7 月3 日
    縮刑期滿，其假釋未經撤銷，其未執行之刑，以已執行論。
    復於92年間因違反毒品危害防制條例案件，經同院以91年度
    易字第286 號判決處有期徒刑10月確定，又因偽造文書案件
    ，經同院以92年度花簡字第357 號判決處有期徒刑4 月確定
    ，上開2 案並定應執行刑有期徒刑1 年1 月確定，並於94年
    1 月31日縮刑期滿執行完畢，有臺灣高等法院被告前案紀錄
    表在卷可稽，其於有期徒刑執行完畢後5 年內，再犯本件有
    期徒刑以上之罪，因被告為故意犯，不論依修正前之刑法第
    47 條 或修正後之刑法第47條第1 項之規定，均構成累犯，
    對被告而言並無有利或不利之情形，故毋庸比較，應逕適用
    裁判時法律（最高法院95年11月7 日第21次刑庭會議決議參
    照），即依修正後刑法第47條第1 項規定論以累犯，並加重
    其刑，起訴書未論及本案應依累犯規定加重其刑，核屬疏漏
    ，併此敘明。爰審酌被告素行不良，已有變造他人國民身分
    證並持以行使之偽造文書前科紀錄，且甫執行完畢，竟出於
    卸責之動機、目的，再度變造證件，冒用他人名義接受裁罰
    ，致生交通主管機關裁罰對象判誤之虞，且險使無辜之人誤
    受裁罰，犯行所生危害非輕，惟犯後尚能坦承犯行，難謂全
    無悔意，並其犯罪之動機、目的及其智識程度等一切情狀（
    依最高法院95年度第8 次刑事庭會議決議六、（一）之意旨
    ，修正後刑法第57條之規定，為法院就刑之裁量審認標準見
    解之明文化，非屬法律之變更，無新舊法比較適用之問題）
    ，量處如主文所示之刑，以示懲儆。
五、如附表所示之舉發通知單上之偽造「蔡文盛」署名共9 枚，
    不問屬於犯人與否，均應依刑法第219 條之規定，宣告沒收
    。至變造之「蔡文盛」汽車駕駛執照1 張，非被告所有，然
    其上換貼之被告相片1 張為被告所有且供犯罪所用之物，應
    依刑法第38條第1 項第2 款規定併予宣告沒收（該變造之「
    蔡文盛」汽車駕駛執照，原係查扣於台灣士林地方法院檢察
    署95年度偵字第1002號被告及鄭正雄所涉竊盜乙案中，後該
    案併由本院95年度易字第430 號審理，上開變造之汽車駕駛
    執照移由該案保管，有本院95年度保管字第396 號贓證物品
    清單1 紙附卷可參【附於95年度易字第430 號卷第147 頁】
    ，嗣因該變造之汽車駕駛執照與上開竊盜案件無關，故該案
    並未處理，此經本院調取查證無訛，附此敘明）。
據上論斷，應依刑事訴訟法第452 條、第273 條之1 第1 項、第
299 條第1 項前段，刑法第2 條第1 項前段、第216 條、第210
條、第212 條、第219 條、第47條第1 項、第38條第1 項第2 款
，修正前刑法第55條、第56條，刑法施行法第1 條之1 ，判決如
主文。
本案經檢察官方祥鴻到庭執行職務。
中　　華　　民　　國　　96　　年　　6 　　月　　28  　日
                  刑事第五庭法  官  楊迺伶
以上正本證明與原本無異。
如不服本判決應於判決送達後10日內向本院提出上訴狀。
                            書記官  陳淑琪
中　　華　　民　　國　　96　　年　　6 　　月　　28  　日
附錄本案論罪科刑法條之依據：
刑法第中華民國刑法第216條
（行使偽造變造或登載不實之文書罪）
行使第210 條至第215 條之文書者，依偽造、變造文書或登載不
實事項或使登載不實事項之規定處斷。
中華民國刑法第210條
（偽造變造私文書罪）
偽造、變造私文書，足以生損害於公眾或他人者，處 5 年以下有
期徒刑。
中華民國刑法第212條
（偽造變造特種文書罪）
偽造、變造護照、旅券、免許證、特許證及關於品行、能力服務
或其他相類之證書、介紹書，足以生損害於公眾或他人者，處1
年以下有期徒刑、拘役或3 百元以下罰金。
附表：
┌──┬────────┬───────┬───────┐
│編號│文  書  名  稱  │偽造之署押    │偽 造 欄 位   │
├──┼────────┼───────┼───────┤
│ 1  │內政部警政署國道│於第2 聯偽造「│「收受通知聯  │
│    │公路警察局公警局│蔡文盛」之署名│者簽章」欄    │
│    │交字第Z00000000 │1枚 ，複寫於第│              │
│    │號舉發違反道路交│3、4聯上，共偽│              │
│    │通管理事件通知單│造「蔡文盛」之│              │
│    │（一式4聯）     │署名3 枚      │              │
├──┼────────┼───────┼───────┤
│ 2  │彰化縣警察局彰警│於第2 聯偽造「│「收受通知聯  │
│    │交字第I00000000 │蔡文盛」之署名│者簽章」欄    │
│    │號舉發違反道路交│1枚 ，複寫於第│              │
│    │通管理事件通知單│3、4聯上，共偽│              │
│    │（一式4聯）     │造「蔡文盛」之│              │
│    │                │署名3 枚      │              │
├──┼────────┼───────┼───────┤
│ 3  │內政部警政署國道│於第2 聯偽造「│「收受通知聯  │
│    │公路警察局公警局│蔡文盛」之署名│者簽章」欄    │
│    │交字第Z00000000 │1枚 ，複寫於第│              │
│    │號舉發違反道路交│3、4聯上，共偽│              │
│    │通管理事件通知單│造「蔡文盛」之│              │
│    │（一式4聯）     │署名3 枚      │              │
└──┴────────┴───────┴───────┘
